【裁判字號】    92,易,1554
【裁判日期】    921201
【裁判案由】    竊盜
【裁判全文】
臺灣高雄地方法院刑事判決                        九十二年度易字第一五五四號
    公  訴  人  臺灣高雄地方法院檢察署檢察官
    被      告  戊○○
右列被告因竊盜案件，經檢察官提起公訴（九十二年度偵字第一０五０二號），本院
判決如左：
    主  文
戊○○無罪。
    理  由
一、公訴意旨略以：被告戊○○意圖為自己不法之所有，於民國九十二年一月二十五
    日十一時四十分許，以每日新台幣（下同）三千元之代價，雇用不知情之乙○○
    、丙○○、丁○○三人（另由檢察官為不起訴處分），夥同前往高雄市○○區○○路一八九號至二一七號各戶，由被告戊○○交付來路不明之鑰匙乙串予乙○○
    ，欲逐戶徒手竊取屋內之傢俱用品，被告戊○○於打開上址一八九號門鎖指示如
    何拆除後（侵入住宅部分未據提出告訴），隨即藉故離去，當乙○○、丙○○、
    丁○○於開啟上址第二一七號門鎖拆卸竊取屋內排油煙機之際，為承租戶鄭嚴貴
    發現，旋通知房屋所有人己○○報警查獲，因認被告涉犯刑法第三百二十條第一
    項之竊盜罪嫌。
二、按被告未經審判證明有罪確定前，推定其為無罪。犯罪事實應依證據認定之，無
    證據不得認定犯罪事實；不能證明被告犯罪者，應諭知無罪之判決，刑事訴訟法
    第一百五十四條、第三百零一條第一項定有明文。次按認定不利於被告之事實，
    須依積極證據，苟積極證據不足為不利於被告事實之認定時，即應為有利於被告
    之認定，更不必有何有利之證據；而認定犯罪事實所憑之證據，雖不以直接證據
    為限，間接證據亦包括在內，然而無論直接或間接證據，其為訴訟上之證明，須
    於通常一般之人均不致有所懷疑，而得確信其為真實程度者，始得據為有罪之認
    定，倘其證明尚未達此一程度，而有合理懷疑存在時，事實審法院復就其心證上
    理由予以闡述，敘明其如何無從為有罪之確信，因而為無罪之判決，尚不得任意
    指為違法，此分別有最高法院三十年上字第八一六號判例、七十六年台上字第四
    九八六號判例可資參照。
三、本件公訴人認被告涉犯竊盜犯行，無非係以告訴人己○○之指訴、證人鄭嚴貴之
    證述、證人何秉昌否認曾委託被告整理房子並交付鑰匙予被告、證人簡麗美亦證
    稱扣案之鑰匙非公司所有，且有照片四幀、排油煙機、鑰匙一串為據。然訊據被
    告固坦承有雇用並交付鑰匙予乙○○、丙○○、丁○○三人，並指示其拆卸前開
    房屋內傢俱之事實，惟堅決否認有何竊盜之犯行，辯稱：伊係於九十二年一月二
    十三日十八時許在高雄市○○路某泡沫紅茶店，適遇自稱為高雄市○○區○○路
    一八九號至二一七號房子屋主之「何秉昌」委託前往上址屋內整理物品，使他人
    來看房子時較為整潔，以利銷售，而該串鑰匙係由綽號「阿志」之男子於翌日（
    二十四日）所交付等語。經查：
  (一)被告戊○○於九十二年一月二十五日十一時四十分許，以每日三千元之代價，雇
    用證人乙○○、丙○○、丁○○三人，前往高雄市○○區○○路一八九號至二一
    七號各戶，由被告戊○○打開上址一八九號門鎖指示如何拆除屋內傢俱並交付鑰
    匙一串後，隨即離去，證人乙○○、丙○○、丁○○並開啟上址第二一七號門鎖
    拆卸屋內排油煙機之事實，業據證人乙○○、丙○○、丁○○證述在卷，且為被
    告所不否認，堪認為真實。
  (二)證人乙○○到庭結證稱：當天沒有開小貨車去，只有開一台小客車，事後也沒有
    打算要將東西搬走，被告僅指示把拆卸的東西放到一八九、一九一號房間等語，
    是證人乙○○等人既未駕駛小貨車前往，足認被告應僅係要將上開一八九至二一
    七號屋內可拆卸之傢俱集中放置於一八九、一九一號房間，而非欲將全部傢俱搬
    離上開房屋，與所謂竊盜犯行係將竊得之物搬離現場，使其脫離原所有人管領支
    配範圍，並藏匿贓物等情即屬有間。再證人乙○○復證稱：當時去到現場，只剩
    下二一七號排油煙機未拆，其他房間物品都已拆下歸到一八九號房間；是被告指
    示只要把拆的東西放到一八九、一九一號房間，而這二間房間已有東西放置在該
    處，被告並說屋內新的東西都不能搬走等語，則當天被告與證人乙○○至現場時
    ，既僅剩二一七號屋內之排油煙機尚未拆卸，其餘屋內之傢俱用品均已放置於一
    八九、一九一號屋內，此與被告所辯係受託將上開屋內傢俱整理歸位乙節即屬相
    符。參以證人鄭嚴貴進屋指稱證人乙○○行竊時，乙○○打電話告知被告，被告
    即指示乙○○報警，姜亦打電話報警處理等情，亦據證人乙○○結證在卷，是如
    被告果係欲利用證人乙○○等人竊取屋內傢俱物品，於知悉證人鄭嚴貴發覺乙○○等人搬運物品時，即應指示乙○○託詞藉機逃逸，而非令乙○○報警處理以查
    明真相。再者，本件被告係欲搬運排油煙機等大型家電，如被告真意在於竊取物
    品，亦應利用深夜時分進入上開房屋內搬運，而非於上午十一時此白天時間在無
    任何小貨車等交通工具之情況下竊取易為人發覺之大型家電。諸此所為，皆非一
    般欲竊取傢俱物品之人所應有之行為。
  (三)至公訴意旨雖以：證人何秉昌雖於偵查中證稱：伊不認識被告，亦無委託被告打
    掃房屋，而認被告所辯應不足採等語，然被告既自始堅稱有一自稱何秉昌之人委
    託其整理上開屋內傢俱，而該人非九十二年一月二十六日於警局製作筆錄之何秉
    昌，且被告確持有鑰匙得以開啟上開房屋，是應係有人冒稱為證人何秉昌要求被
    告為其整理上開房屋，公訴意旨所陳上情純屬臆測推論，尚不足採。
四、綜上所述，證人乙○○搬運上開物品之時間既係上午十一時，亦未駕駛小貨車前
    往，且至現場時該屋內傢俱均已集中放置於一八九、一九一號屋內，僅剩一台排
    油煙機尚未拆卸，是被告所辯係受自稱何秉昌之人委託前往整理房屋等情應屬可
    採，自不得單以被告於受託時未對屋主身分為確認、亦未簽立委託書以供憑證、
    雙方對於報酬如何給付亦未明確約定等情，遽認被告有何被訴竊盜之犯行。此外
    ，復查無其他積極證據足認被告確有公訴人所指之竊盜罪，自不能證明被告犯罪
    ，揆諸前揭說明，依法自應為被告無罪之諭知。
據上論斷，應依刑事訴訟法第三百零一條第一項，判決如主文。
本案經檢察官甲○○到庭執行職務。
中      華      民      國      九十二      年      十二    月    一    日
                                  臺灣高雄地方法院刑事庭
                                      審判長法官  邱  明  弘
                                            法官  廖  建  瑜
                                            法官  吳  錦  佳
右正本證明與原本無異。
如不服本判決，應於判決送達後十日內，向本院提出上訴狀。
                                          書記官  蘇  溪  林
中      華      民      國      九十二      年      十二    月    一    日


司法院資訊處製作；財團法人民間司法改革基金會備份。
